【裁判字號】    97,易,524
【裁判日期】    971117
【裁判案由】    竊盜
【裁判全文】
臺灣嘉義地方法院刑事判決               97年度易字第524號
公  訴  人  臺灣嘉義地方法院檢察署檢察官
被      告  乙○○
上列被告因竊盜案件，經檢察官提起公訴（97年度偵字第5630號
），本院判決如下：
    主  文
乙○○犯夜間侵入有人居住建築物竊盜罪，處有期徒刑柒月。又
犯夜間侵入有人居住建築物竊盜罪，處有期徒刑柒月。又犯夜間
侵入有人居住建築物竊盜未遂罪，處有期徒刑肆月。應執行有期
徒刑壹年。
    犯 罪 事 實
一、乙○○分別基於意圖為自己不法之所有之竊盜犯意，先後於
    址設於嘉義市○○路539 號之財團法人嘉義基督教醫院（下
    稱嘉義基督教醫院）內，為下列犯行：（一）於民國97年6
    月16日3 時40分許，在嘉義基督教醫院D 棟8 樓12號病房內
    ，徒手竊取第2 號病床之病患丙○○所有，內有國民身分證
    、信用卡、隨身碟及現金新台幣（下同）約1 千元之背包1
    只，得手後取走隨身碟及現金，旋即將背包丟棄於病房對面
    之醫院配膳室；嗣丙○○於同日7 時15分許發現背包遭竊，
    而向醫院申報遺失，並於同日8 時10分許在上開配膳室內尋
    獲背包。（二）於同年月23日3 時50分許，在嘉義基督教醫
    院D 棟7 樓16號病房內，徒手竊取第2 號病床之病患戊○○
    所有，內有駕駛執照、行車執照及現金600 元之皮包1 只，
    得手後取走600 元而將皮包丟棄於同樓層之廁所內；嗣經醫
    院員工於同日在廁所內拾獲皮包，並交還戊○○。（三）於
    同年月26日凌晨3 時49分至51分許，接續於嘉義基督教醫院
    D 棟8 樓19號病房及同棟9 樓22號病房內著手搜尋財物，然
    因未發現有價值之物品，致未竊得財物。嗣經嘉義基督教醫
    院警衛發現乙○○形跡可疑，而於同日4 時許在同棟9 樓將
    乙○○攔下，並報警處理，而循線查悉上情。
二、案經嘉義市政府警察局第二分局報請臺灣嘉義地方法院檢察
    署檢察官偵查起訴。
    理  由
一、按被告以外之人於審判外之陳述，雖不符刑事訴訟法第159
    條之1 至第159 條之4 之規定，而經當事人於審判程序同意
    作為證據，法院審酌該言詞陳述或書面陳述作成時之情況，
    認為適當者，亦得為證據。當事人、代理人或辯護人於法院
    調查證據時，知有第159 條第1 項不得為證據之情形，而未
    於言詞辯論終結前聲明異議者，視為有前項之同意，此觀刑
    事訴訟法第159 條之5 規定甚明。查被告迄至本院言詞辯論
    終結前，對於被害人丙○○、戊○○與證人甲○○等人於警
    詢中之證述，以及被害報告單、保管單、嘉義基督教醫院警
    衛組異常事件報告書、失竊紀錄單等下列本院採為認定犯罪
    事實基礎之言詞及書面供述證據，均未就證據能力聲明異議
    ，復經本院於審理時逐一提示予被告及公訴人表示意見，本
    院審酌該等供述證據之取得過程並無瑕疵，與本案待證事實
    間復具有相當之關聯性，以之為本案證據並無不當，自得採
    為本件認定事實之基礎，合先敘明。
二、認定犯罪事實所憑證據及理由：
(一)訊據被告對於上揭犯罪事實（三）部分，於警詢、偵查及本
    院審理中均坦承不諱，並有證人甲○○於警詢及本院審理中
    之證述（見警卷第9 至11頁、本院卷第58至60頁），以及嘉
    義基督教醫院提供之監視錄影光碟1 片（內含97年6 月26日
    監視錄影畫面檔案）、本院勘驗筆錄（見本院卷第60頁）在
    卷可佐，堪信為真。
(二)另就犯罪事實（一）、（二）部分，被告雖坦承曾多次進入
    嘉義基督教醫院之病房著手搜尋財物，然辯稱：伊均未竊得
    任何物品云云。惟查：
 1、犯罪事實（一）部分：被害人丙○○係於97年6 月15日半夜
    12點多，即6 月16日凌晨，將其所有之背包1 只放置於嘉義
    基督教醫院D 棟8 樓12號病房內病床旁之地上，旋於97年6
    月16日7 時15分許發現背包遭竊，嗣雖於當日8 時10分許在
    嘉義基督教醫院配膳室內尋獲背包，但背包內僅餘身分證、
    信用卡等物，原有之現金約1 千元、隨身碟1 支已遭竊嫌拿
    走等情，有被害人丙○○於警詢中之證述（見警卷第12至14
    頁），以及丙○○出具之被害報告單（見警卷第29頁）、嘉
    義基督教醫院警衛組異常事件報告書（見警卷第33頁）、本
    院辦理刑事案件電話紀錄查詢表（見本院卷第50頁）以及嘉
    義基督教醫院提供之監視錄影光碟1 片在卷可佐。另經本院
    當庭勘驗該光碟內之97年6 月16日監視錄影畫面檔案，確認
    被告曾於當日3 時40分許，由交誼廳旁之病房轉彎走出來；
    再依證人甲○○於本院審理中之證述，當日拍攝到被告走出
    來的病房，就是12號病房，而被害人丙○○於97年6 月16日
    向醫院反應物品失竊後，醫院即調閱監視錄影帶，發現除了
    被告之外，只有病人家屬曾進出病房（見本院卷第59至60頁
    ）。綜上堪認被告確有為本項竊盜犯行，其辯稱並未竊得財
    物云云，顯係卸責之詞。而當日攝得之監視錄影畫面中，雖
    未見到被告手上持有類似背包之物，惟依證人甲○○所述，
    被害人丙○○之背包係在病房對面之配膳室尋獲，該處比較
    遠而且是轉彎的地方，所以監視錄影畫面比較看不清楚（見
    本院卷第60頁）；衡諸常情，被告在深夜時分進出醫院病房
    行竊，為避免持有贓物四處行走而遭察覺竊盜犯行，自極有
    可能於竊得被害人丙○○之背包後，將背包內之現金、隨身
    碟等有價值之財物取走，而立即將背包及其餘證件等物棄置
    於病房對面之配膳室，是上開監視錄影畫面尚難據為有利於
    被告之認定。
 2、犯罪事實（二）部分：被害人戊○○所有之皮包1 只，係於
    97年6 月22日23時至翌日8 時20分間，在嘉義基督教醫院D
    棟7 樓16號病房內遭竊，並於97年6 月23日8 時25分許發現
    ，其後雖於同樓層之廁所內尋獲皮包，但皮包內之現金6 百
    元已遭取走等情，有被害人戊○○於警詢中之證述（見警卷
    第19至21頁），戊○○出具之保管單與被害報告單各1 紙（
    見警卷第31至32頁）、嘉義基督教醫院警衛組失竊紀錄單1
    紙（見警卷第34頁），以及嘉義基督教醫院提供之監視錄影
    光碟1 片在卷可佐。另經本院當庭勘驗該光碟內之97年6 月
    23日監視錄影畫面檔案，確認被告曾於當日3 時50分許，由
    走廊盡頭之病房走出來；再依證人甲○○於本院審理中之證
    述，當日拍攝到被告從走廊盡頭走出來的病房，就是16號病
    房，而被害人於97年6 月23日向醫院反應物品失竊後，醫院
    即調閱監視錄影帶，發現除了被告之外，只有病人家屬曾進
    出病房（見本院卷第59至60頁）。綜上堪認被告亦有為本項
    竊盜犯行，其辯稱並未竊得財物云云，尚難憑採。而當日攝
    得之監視錄影畫面中，雖未見到被告手上持有類似皮包之物
    ，惟依被害人戊○○所述，其失竊之皮包體積不大，可放在
    褲子後面口袋內，有本院辦理刑事案件電話紀錄查詢表在卷
    可憑（見本院卷第49頁）；衡諸常情，被告在深夜時分進出
    醫院病房行竊，為避免持有贓物四處行走而遭察覺竊盜犯行
    ，自極有可能於竊得被害人戊○○之皮包後，將體積不大之
    皮包藏置於所穿著之衣物口袋等處，以掩人耳目，是上開監
    視錄影畫面亦難據為有利於被告之認定。
三、論罪科刑：
(一)刑法第321 條第1 項第1 款所謂有人居住之建築物，不以行
    竊時居住之人即在其內為必要，通常為人所居住之處即足當
    之（最高法院47年台上字第859 號判例意旨參照）。被告係
    於日沒後、日出前之夜間時分，進入通常為人所居住之醫院
    病房內行竊，是核其犯罪事實（一）、（二）所為，均係犯
    刑法第321 條第1 項第1 款之夜間侵入有人居住建築物竊盜
    既遂罪（公訴意旨原認被告係犯刑法第320 條之普通竊盜罪
    ，業經蒞庭公訴人變更起訴法條為刑法第321 第1 項第1 款
    之加重竊盜罪）；犯罪事實（三）所為，則係犯同法第321
    條第2 項、第1 項第1 款之夜間侵入有人居住建築物竊盜未
    遂罪，其已著手於竊盜行為之實行而不遂，為未遂犯，應依
    同法第25條第2 項之規定，按既遂犯之刑減輕之。又被告所
    犯上開3 罪，犯意各別，行為互異，應予分論併罰。
(二)爰依被告之供述（見本院卷第76頁）及卷附其臺灣高等法院
    被告前案紀錄表、前案起訴書，審酌：被告國中肄業之智識
    程度，目前在歌仔戲班幫忙，與妹妹、妹婿共同生活，有偽
    造文書及多次竊盜等前案紀錄，素行非佳，前亦曾至位於桃
    園縣龜山鄉之長庚醫院病房內竊取他人財物而遭查獲（其中
    87年所犯案件業經臺灣桃園地方法院判處有期徒刑8 月確定
    ，於90年6 月30日與他案接續執行完畢，於本案不構成累犯
    ），竟不知悔改，再為本案多次犯行，惟其係徒手行竊，犯
    罪手段尚稱平和，所竊取之財物價值非鉅，被害人均表示不
    提出告訴之意，及其僅坦承部分犯行之犯後態度等一切情狀
    ，就被告所犯各罪分別量處如主文所示之刑，並參酌公訴人
    之求刑，定其應執行之刑為有期徒刑1 年，以示懲儆。
四、不另為無罪諭知部分：
(一)公訴意旨另以：被告於97年6 月16日凌晨不詳時間，在嘉義
    基督教醫院D 棟10樓6 之1 號病房，徒手竊取丁○○所有之
    皮包1 只（內有國民身分證、駕駛執照、行車執照及殘障手
    冊）等物。因認被告涉犯刑法第321 條第1 項第1 款之加重
    竊盜罪等語。
(二)按犯罪事實應依證據認定之，無證據不得認定其犯罪事實；
    ；又被告之自白，不得作為有罪判決之唯一證據，仍應調查
    其他必要之證據，以察其是否與事實相符；不能證明被告犯
    罪者，應諭知無罪之判決；刑事訴訟法第154 條第2 項、第
    156 條第2 項、第301 條第1 項分別定有明文。再事實之認
    定，應憑證據，如未能發現相當證據，或證據不足以證明，
    自不能以推測或擬制之方法，為裁判基礎；且認定犯罪事實
    所憑之證據，雖不以直接證據為限，間接證據亦包括在內，
    然而無論直接證據或間接證據，其為訴訟上之證明，須於通
    常一般之人均不致有所懷疑，而得確信其為真實之程度者，
    始得據為有罪之認定，倘其證明尚未達到此一程度，而有合
    理之懷疑存在而無從使事實審法院得有罪之確信時，即應由
    法院為諭知被告無罪之判決（最高法院40年台上字第86號判
    例、76年台上字第4986號判例意旨參照）。
(三)公訴意旨認被告就上開部分涉有刑法第321 條第1 項第1 款
    之加重竊盜罪嫌，係以被告之自白、被害人丁○○之證述，
    以及被害報告單、嘉義基督教醫院警衛組異常事件報告書、
    監視錄影檔案光碟等件為其主要論據。訊據被告矢口否認有
    為上開犯行，辯稱：伊雖曾多次進入嘉義基督教醫院病房，
    但均未偷到東西等語。經查：
 1、被告雖於警詢中供承曾於97年6 月16日凌晨進入D 棟10樓6
    號病房搜尋財物，惟其於偵查中供稱：行竊之確實日期及所
    進入之病房房號記不清楚了（見偵卷第8 頁）；復於本院審
    理中陳稱：曾進去病房好幾次，確實的時間及樓層不記得了
    （見本院卷第73頁）。參以被告確曾多次進出嘉義基督教醫
    院各樓層之病房行竊，更曾於同一日進入2 間以上之病房搜
    尋財物，業經本院認定如前，而其係於97年6 月23日為警查
    獲，距離97年6 月16日已間隔1 週，其因難以清楚記憶每一
    次進入行竊之病房樓層、號碼、時間，有所混淆而於警詢中
    誤為自白，尚與常理無違。
 2、另經本院勘驗嘉義基督教醫院提出之監視錄影光碟中97年6
    月16日監視錄影檔案，雖曾攝得被告在3 時40分左右，由交
    誼廳旁邊的病房轉彎走出來之畫面，惟依證人甲○○所述，
    當日拍攝到被告走出來的病房是12號（按即本院上開認定有
    罪之犯罪事實（一）部分，見本院卷第60頁），亦即卷附監
    視錄影光碟中，並未見被告97年6 月16日進出嘉義基督教醫
    院D 棟10樓6 號病房之畫面，是該監視錄影光碟自無從作為
    被告此部分犯罪之證據。此外，參諸卷附嘉義基督教醫院警
    衛組97年6 月23日失竊紀錄單，亦僅記載：「經影帶調閱顯
    示應與16日8D病房失竊的竊賊同一人」（見警卷第34頁），
    並未敘及上開6 月16日D 棟10樓病房失竊部分。證人甲○○
    並證稱：因錄影畫面檔案會一直重複覆蓋，故除上開監視錄
    影畫面外，無法再調到案發當日其他監視錄影畫面（見本院
    卷第61頁）。是被告是否確曾於97年6 月16日凌晨進入嘉義
    基督教醫院D 棟10樓6 號病房，即非無疑。
 3、被害人丁○○固於警詢及本院審理中證稱其所有之皮包1 只
    係於97年6 月16日在嘉義基督教醫院D 棟10樓6 號病房內失
    竊，並出具被害報告書，惟被害人丁○○並未親見皮包失竊
    過程，且其證稱失竊之皮包迄今均未尋獲（見本院卷第56頁
    ），尚與前揭本院認定被告有罪部分之作案手法（即竊得被
    害人之背包或皮包後，將內置之現金等較有價值之財物取走
    後，旋將背包、皮包及其內之證件棄置於同樓層之配膳室或
    廁所等處）不相符合。是亦難以被害人丁○○之證述以及被
    害報告單等，遽認被告涉有此部分之犯行。
(四)綜上所述，公訴人認被告就前述97年6 月16日被害人丁○○
    皮包失竊部分亦涉有加重竊盜犯行，尚屬無據，揆諸前揭說
    明，原應諭知被告無罪，惟公訴意旨既認此部分與前開本院
    認定有罪部分有接續犯之一罪關係（見本院卷第21至22頁）
    ，爰不另為無罪之諭知。
據上論斷，應依刑事訴訟法第299 條第1 項前段，刑法第321 條
第1 項第1 款、第2 項、第25條第2 項、第51條第5 款，判決如
主文。
本案經檢察官楊騏嘉到庭執行職務。
中    華    民    國    97    年    11    月    17    日
                  刑事第三庭  法  官  陳 蒨 儀
上列正本證明與原本無異。
如不服本判決，應於收受送達後10日內向本院提出上訴書狀，並
應敘述具體理由；其未敘述上訴理由者，應於上訴期間屆滿後20
日內向本院補提理由書（均應按他造當事人之人數附繕本），切
勿逕送上級法院。告訴人或被害人如對於本判決不服者，應具備
理由請求檢察官上訴，其上訴期間之計算係以檢察官收受判決正
本之日期為準。
中    華    民    國    97    年    11    月    17    日
                            書記官  楊 國 色
附錄本判決論罪法條：
中華民國刑法第321條第1項第1款、第2項
犯竊盜罪而有左列情形之一者，處6 月以上、5 年以下有期徒刑
：
一、於夜間侵入住宅或有人居住之建築物、船艦或隱匿其內而犯
    之者。
前項之未遂犯罰之。


司法院資訊處製作；財團法人民間司法改革基金會備份。
